臺灣基隆地方法院民事裁定  
109年度監宣字第196號
聲  請  人  張嘉琪  

相對人即受
監護宣告人  偕秀鳳  


利害關係人  張金益  

上列聲請人聲請監護宣告事件，本院裁定如下：
    主      文
宣告偕秀鳳（女、民國00年0月0日生、身分證統一編號：Z00000
0000號）為受監護宣告之人。
選定張嘉琪（女、民國00年0月00日生、身分證統一編號：Z0000
00000號）為受監護宣告之人之監護人。
指定張金益（男、民國00年0月00日生、身分證統一編號：Z0000
00000號）為會同開具財產清冊之人。
聲請費用新臺幣壹仟元由受監護宣告之人負擔。
    理    由
一、聲請意旨略以：聲請人之母即相對人偕秀鳳因車禍重傷，致
    不能為意思表示或受意思表示，為此聲請對其為監護之宣告
    ，並聲請選任聲請人為監護人及指定利害關係人張金益為會
    同開立財產清冊之人等語。
二、按對於因精神障礙或其他心智缺陷，致不能為意思表示或受
    意思表示，或不能辨識其意思表示之效果者，法院得因本人
    、配偶、四親等內之親屬、最近一年有同居事實之其他親屬
    、檢察官、主管機關或社會福利機構之聲請，為監護之宣告
    ，民法第14條第1項定有明文。次按受監護宣告之人應置監
    護人；法院為監護之宣告時，應依職權就配偶、四親等內之
    親屬、最近一年有同居事實之其他親屬、主管機關、社會福
    利機構或其他適當之人選定一人或數人為監護人，並同時指
    定會同開具財產清冊之人；法院選定監護人時，應依受監護
    宣告之人之最佳利益，優先考量受監護宣告之人之意見，審
    酌一切情狀，並注意下列事項：一受監護宣告之人之身心狀
    態與生活及財產狀況。二受監護宣告之人與其配偶、子女或
    其他共同生活之人間之情感狀況。三監護人之職業、經歷、
    意見及其與受監護宣告之人之利害關係。四法人為監護人時
    ，其事業之種類與內容，法人及其代表人與受監護宣告之人
    之利害關係，民法第1110條、第1111條第1項及第1111條之1
    亦分別定有明文。
三、經查：
  ㈠聲請人主張之前揭事實，業據其提出戶籍謄本、長庚醫療財
    團法人基隆長庚紀念醫院診斷證明書為證。復經本院囑託長
    庚醫療財團法人基隆長庚紀念醫院就相對人之精神狀態予以
    鑑定，鑑定結果略以：偕女（即相對人）於民國109年3月15
    日發生車禍導致「顱內出血」，之後造成腦部功能嚴重受損
    ，語言表達功能缺損，對時間、地方以及人物之適當辨識能
    力嚴重減退，呈現「重度失智症」之狀態。此外，偕女之飲
    食、更衣等日常生活起居，皆需要專人24小時全日照護。偕
    女上述病情持續至今，並未有明顯改善，目前於「臺灣礦工
    醫院」護理之家接受長期照護中，且已領有【重度】第一類
    ：「精神系統構造及神經、心智功能」身心障礙證明。偕女
    目前需臥床，無法正常行走，對外界事物之適當知覺理會能
    力嚴重缺損，接受、維持及保存外界訊息之能力亦嚴重缺損
    ，語言表達功能缺損，無法正常與人溝通及交流，欠缺經濟
    活動及管理處分自己財產之能力，若以目前認知功能及生活
    適應功能水準作為研判基礎，偕女之臨床失智症量表評分【
    CDR】達三分（即屬重度失智之程度）。綜合以上所述，偕
    女之過去生活史、疾病史、身體檢查及精神狀態檢查結果，
    認目前偕女因「重度血管性失智症」，致其為意思表示、受
    意思表示和辨識其意思表示效果之能力已達「完全不能」之
    程度，可為「監護宣告」等語，有長庚醫療財團法人基隆長
    庚紀念醫院110年3月11日長庚院基字第1100300032號函附精
    神鑑定報告書乙件在卷可按。綜合上情，足認相對人確因心
    智缺陷，已達不能為意思表示或受意思表示之程度。從而，
    聲請人聲請對相對人為監護之宣告，為有理由，應予准許。
  ㈡本院參酌上開鑑定報告、聲請人之主張及本院調查結果，認
    聲請人張嘉琪為相對人之女，為相對人之至親，彼此依附關
    係親密，故聲請人自適宜擔任相對人之監護人；而利害關係
    人張金益則為相對人之配偶，有擔任開具財產清冊之人之意
    願，業經其到庭陳述甚明（見本院109年12月1日審理筆錄）
    ，及相對人最近親屬即相對人之母莊金菊、相對人之子張文
    祥、相對人之兄偕文明、相對人之妹偕秀月均同意由聲請人
    擔任相對人之監護人、利害關係人擔任開具財產清冊人，有
    親屬會議同意書在卷可稽。本院審酌上情，認由聲請人擔任
    監護人，應符合受監護宣告之人之最佳利益，爰選定聲請人
    為監護人，並指定張金益為會同開具財產清冊之人。另監護
    人張嘉琪應依據民法第1113條準用同法第1099條第1項之規
    定，對於受監護宣告之人即相對人之財產，會同張金益於2
    個月內開具財產清冊，並陳報法院，併此敘明。
四、依家事事件法第164條第2項，裁定如主文。
中　　華　　民　　國　　110 　年　　4 　　月　　8 　　日
                   家事法庭     法  官　黃永定  
以上正本係照原本作成。
如對本裁定抗告須於裁定送達後10日內向本院提出抗告狀。
中　　華　　民　　國　　110 　年　　4 　　月　　8 　　日
                                書記官　佘筑祐